【裁判字號】    98,簡上,73
【裁判日期】    980415
【裁判案由】    撤銷調解之訴
【裁判全文】
臺灣臺北地方法院民事判決              98年度簡上字第73號
上  訴  人  丙○○
            乙○○○
被上訴人    聖恩開發股份有限公司
法定代理人  甲○○
訴訟代理人  戊○○
            丁○○
上列當事人間請求撤銷調解之訴事件，上訴人對於中華民國97年
8月14日第一審判決提起上訴，本院於民國98年3月25日言詞辯論
終結，判決如下：
    主  文
上訴駁回。
第二審訴訟費用由上訴人負擔。
    事實及理由
一、上訴人起訴主張：被上訴人以多層次傳銷方式銷售生前契約
    ，兩造於民國92年3、4月間先後訂有國寶生前契約（下稱生
    前契約）共8件，上訴人已給付每件新台幣（下同）42,000
    元之頭期款，第二期起改以上訴人丙○○之信用卡支付，每
    件3,000元分為13期支付，上訴人丙○○已繳納624,000元，
    後因故解約而發生爭議，上訴人遂聲請本院發支付命令，經
    本院以96年度促字第49027號核發支付命令命被上訴人返還
    價金212,400元，因被上訴人異議，兩造乃於97年3月19日上
    午9時30分於本院簡易庭進行調解，調解時被上訴人負責人
    甲○○逾時未到，經調解委員查詢，被上訴人公司方指派訴
    訟代理人戊○○參加，但延遲補正代理委任書，又當時因調
    解委員尚須接辦其他調解案件，急於爭取時間，乃先提出空
    白筆錄紙張要求上訴人先行簽名，同時繕寫上訴人所有之銀
    行帳號以供被上訴人匯款，並告知俟被上訴人前來時再補辦
    等語，上訴人因誤認上開空白筆錄係出席紀錄表遂予以簽名
    。嗣上訴人於97年4月8日收到本院97年度北簡調字第214號
    調解筆錄（下稱系爭筆錄）始發現其內容載有「相對人願於
    民國97年3月27日前給付聲請人丙○○2萬5千元」、「相對
    人願於民國97年3月27日前給付聲請人乙○○○2萬5千元」
    及「聲請人其餘請求拋棄」、「上列筆錄內容經當庭閱覽或
    朗讀無誤後簽名」等語，與調解當天事實全然不符。被上訴
    人僅支付渠等50,000元，強行剋扣法院支付命令212,400元
    之給付，調解委員卻未制止，並不公道；系爭筆錄係遭被上
    訴人詐欺而成立，應得撤銷，縱無法撤銷，上訴人2人根本
    無參與調解之意思，系爭筆錄亦有無效事由。為此提起本件
    宣告調解無效及撤銷調解之訴等語（原審判決駁回上訴人之
    訴，惟上訴人不服，提起本件上訴）。並聲明：(一)原判決廢
    棄。(二)前開判決廢棄後，請求：1.撤銷本院97年度北簡調字
    第214號之調解，2.被上訴人應再給付上訴人差額計162,400
    元。
二、被上訴人則抗辯以：調解當日上訴人2人與被上訴人之訴訟
    代理人戊○○皆有出席，經調解委員再三與上訴人說明及勸
    諭被上訴人讓步，兩造始接受如系爭筆錄所載調解方案，上
    訴人並提供帳號供被上訴人依調解內容匯款，上訴人乙○○○且當場向上訴人丙○○表示接受上開調解方案以避訟累等
    語，渠等才先後簽名於系爭筆錄上。被上訴人業依系爭筆錄
    內容將50,000元全數匯入上訴人指定帳號，系爭筆錄內容並
    無無效或得撤銷之原因。至於上訴人向本院聲請之支付命令
    ，既經被上訴人聲明異議而失其效力，上訴人猶執已失效之
    支付命令所載金額，主張被上訴人僅支付渠等50,000元屬強
    行剋扣法院支付命令之212,400元云云，顯有誤解等語。並
    聲明：駁回上訴。
三、兩造不爭執及爭執之事項：
  (一)兩造不爭執之事實：
  1.訴外人國寶服務股份有限公司發行生前契約，由被上訴人以
    多層次傳銷方式銷售，上訴人與被上訴人於92年3、4月間先
    後簽訂8件生前契約，約定每件訂金為78,000元，上訴人丙○○已繳納624, 000元，嗣因故解約，上訴人於96年12月18
    日向本院聲請發支付命令，請求被上訴人返還價金212,400
    元及本息，經本院以96年度促字第49027號發給支付命令，
    嗣因被上訴人於法定期間對前開支付命令所載債權全部聲明
    異議，兩造於97年3月19日上午9時30分在本院簡易庭進行調
    解。
  2.系爭筆錄內容載有：「相對人（即被上訴人）願於民國97
    年3月27日前給付聲請人（即上訴人）丙○○2萬5千元」、
    「相對人願於民國97年3月27日前給付聲請人乙○○○2萬5
    千元（乙○○○同意相對人逕匯入聲請人丙○○宜蘭第一銀
    行甲存帳號：017081號）」、「聲請人其餘請求拋棄」、「
    上列筆錄經當庭閱覽或朗讀無誤後簽名」等語，系爭筆錄第
    二頁並經兩造及調解委員親自簽名於其上。
  3.上訴人丙○○於調解當日有提供其設於宜蘭第一銀行之前開
    甲存帳戶資料供被上訴人匯款。
  4.被上訴人已匯款50,000元至上訴人指定上開帳號。
  (二)本件爭執要點：上訴人主張渠等於本院調解期日當日，係在
    空白筆錄上簽名，對系爭調解筆錄內容均無知悉，亦無同意
    該內容之意，但為被上訴人所否認，並以前揭情詞置辯，是
    本件爭執要點應在於：系爭調解內容是否有如上訴人所主張
    無參與調解之意思而簽訂，或遭被上訴人詐欺而簽訂等構成
    調解無效或得撤銷之事由？
四、得心證之理由：
  (一)按調解經當事人合意而成立；調解成立者，與訴訟上和解有
    同一之效力。調解有無效或得撤銷之原因者，當事人得向原
    法院提起宣告調解無效或撤銷調解之訴，民事訴訟法第416
    條第1項、第2項定有明文。又當事人主張有利於己之事實者
    ，就其事實有舉證之責任，民事訴訟法第277條前段亦有明
    文。是於調解成立之後，如當事人主張調解有無效或得撤銷
    之原因者，自應由該當事人負舉證之責。
  (二)本件上訴人雖主張渠等係遭被上訴人詐欺而簽訂系爭筆錄，
    渠等並無成立調解之意思云云，然查，本院97年度北簡調字
    第214號調解筆錄關於調解內容記載：「相對人願於民國97
    年3月27日前給付聲請人丙○○2萬5千元」、「相對人願於
    民國97年3月27日前給付聲請人乙○○○2萬5千元（乙○○○同意相對人逕匯入聲請人丙○○宜蘭第一銀行甲存帳號：
    017081號）」、「聲請人其餘請求拋棄」、「上列筆錄經當
    庭閱覽或朗讀無誤後簽名」等語，上訴人、被上訴人並分別
    於系爭筆錄後密接之第二頁所載「聲請人」及「相對人」欄
    後簽名等情，業經本院依職權調閱系爭筆錄原本查核明確，
    且經本院當庭提示後，上訴人亦均不否認系爭筆錄上簽名之
    真正（見本院卷第98頁背面），僅主張系爭筆錄於渠等簽名
    時並未記載任何內容云云，惟本院筆錄用紙底色均係綠色，
    上訴人卻辯稱渠等係簽名於空白的白色紙上云云，明顯與事
    實不符，上訴人乙○○○並自承其簽名於系爭筆錄上的目的
    是因為被上訴人同意付上訴人每一個人25,000元，25,000元
    的條件是調解委員說的，調解委員說25,000元時上訴人2人
    的反應是想說先解決25,000元，其他的再談，所以她才同意
    在調解筆錄上簽名等語（見本院卷第99頁及背面），參以上
    訴人自承渠等識字，上訴人丙○○並提供其所有宜蘭第一銀
    行之帳號017081號甲存帳戶供被上訴人匯款，被上訴人且已
    依系爭筆錄內容匯款予上訴人等情，為兩造所不爭執，堪信
    系爭筆錄記載調解內容係於調解期日當日談及且經兩造接受
    之調解方案，兩造係於瞭解系爭調解內容後方簽名於系爭筆
    錄上，是上訴人主張渠等無參與調解之意云云，諉無足取。
    此外，上訴人又未能提出其他證據證明渠等有經被上訴人詐
    欺而簽訂系爭筆錄等情，是上訴人事後翻悔系爭調解內容，
    主張渠等是在空白筆錄上簽名，調解成立內容與事實不符云
    云，自無可採。
  (三)綜上，系爭調解內容已經兩造合意而成立，即與訴訟上和解
    有同一之效力，兩造均應受系爭調解內容之拘束。上訴人既
    未能提出其他證據證明渠等無參與調解之意思，出於誤解而
    簽訂系爭筆錄，或係遭詐欺而簽訂系爭筆錄等情，則上訴人
    主張系爭調解有無效或得撤銷之事由，請求撤銷系爭調解，
    及請求被上訴人再給付渠等212,400元及本息云云，自無理
    由，應予駁回。原審為上訴人敗訴之判決，並無不合。上訴
    意旨指摘原判決不當，求予廢棄改判，為無理由，應予駁回
    。
五、本件事證已臻明確，兩造其餘主張陳述及所提之證據，經本
    院審酌後，認均不足以影響本判決之結果，均毋庸再予論述
    ，附此敘明。
六、據上論結，本件上訴為無理由，依民事訴訟法第436條之1第
    3 項、第449條第1項、第78條，判決如主文。
中    華    民    國    98    年    4     月    15    日
                  民事第三庭  審判長法  官  丁蓓蓓
                                    法  官  魏式瑜
                                    法  官  管靜怡
以上正本係照原本作成。
本判決不得上訴。
中    華    民    國    98    年    4     月    15    日
                                    書記官  張婕妤


司法院資訊處製作；財團法人民間司法改革基金會備份。
